【裁判字號】    92,上訴,1226
【裁判日期】    921009
【裁判案由】    偽造有價證券等
【裁判全文】
臺灣高等法院臺中分院刑事判決                  九十二年度上訴字第一二二六號
    上  訴  人  臺灣臺中地方法院檢察署檢察官
    上  訴  人
    即  被  告  乙○○
                丁○○
    被      告  己○○
                戊○○
    共      同
    指定辯護人  本院公設辯護人  丙○○
右上訴人因被告偽造有價證券等案件，不服臺灣臺中地方法院九十一年度訴字第一七
六一號中華民國九十二年五月九日第一審判決（起訴案號：臺灣臺中地方法院檢察署
九十年度偵字第二○八七二號、九十一年度偵字第三九七、四六一九號），提起上訴
，本院判決如左：
    主      文
原判決撤銷。
乙○○共同意圖供行使之用，而偽造有價證券，累犯，處有期徒刑肆年陸月。偽造之
票號ＢＣ0000000號、帳號○二五一三六號、發票人為袁惠玲、吳廣源及李德
康、面額為新台幣九百六十七萬八千元、發票日為九十年十一月二十三日之支票壹張
，沒收。
丁○○共同意圖為自己不法之所有，以詐術使人將第三人之物交付，未遂，處有期徒
刑壹年。
己○○牙保贓物，處有期徒刑陸月，如易科罰金，以參佰元折算壹日。
戊○○牙保贓物，累犯，處有期徒刑陸月，如易科罰金，以參佰元折算壹日。
    事      實
一、乙○○於民國八十二年間因竊盜及違反麻醉藥品管理條例等案件，經台灣台中地
    方法院以八十二年易字第一八六二號分別判處有期徒刑二年，刑前強制工作三年
    及有期徒刑四月，並定應執行有期徒刑二年一月，刑前強制工作三年，嗣經本院
    於八十二年六月九日上訴駁回確定，於八十五年十二月三十日送監執行，而於八
    十六年八月十三日假釋出獄；其後於假釋期間，復因竊盜及恐嚇取財案件，經台
    灣台中地方法院於八十七年六月十三日以八十七年度易字第二二四○號分別判處
    有期徒刑一年及十月，並定應執行有期徒刑一年八月確定，於八十八年十二月三
    十一日執行完畢；嗣因前開案件撤銷假釋，再執行殘刑一年一月十九日，而自八
    十九年一月一日起接續前案執行，甫於九十年一月二十三日執行完畢。戊○○（
    原名彭兆宏）曾有多次違反麻醉藥品管理條例前科，經法院判處有期徒刑，已執
    行完畢，其又於八十九年間犯竊盜罪，經本院判處有期徒刑一年二月，並經最高
    法院判決駁回其上訴確定，於九十年六月十日執行完畢。乙○○明知其於九十年
    十一月二十六日下午五時許駕車搭載廖增杰（由台灣台中地方法院通緝中）至臺
    中市○○路郵局對面之小公園後，廖增杰單獨與現役軍人楊宗霖（另由國防部高
    等軍事法院高雄分院審理中）見面而取得之國軍部隊所有，付款人臺灣銀行豐原
    分行、帳號○二五一三六號、票號ＢＣ0000000號，已蓋妥發票人機關之
    「袁惠玲」、「吳廣源」、「李德康」印鑑三級章，尚未填載發票日、金額等必
    要記載事項之國庫專戶存款之空白支票一紙（下稱系爭支票），係屬楊宗霖自軍
    中竊得之贓物，竟仍於廖增杰出示該張支票，並告以其若代為提示即將給予新台
    幣（下同）五十萬元作為酬傭時，與廖增杰共同基於意圖行使偽造有價證券之犯
    意聯絡，而相互謀議由乙○○尋找人頭戶以提示該紙票據。其後乙○○旋即於次
    日即九十年十一月二十七日凌晨零時許，邀約其友人己○○至臺中縣東勢鎮附近
    之麥當勞速食店與廖增杰見面，意圖透過友人己○○代為提示系爭票據，廖增杰
    向己○○表示若代為提領一筆支票面額九百餘萬元之工程款即將給予五十萬元之
    報酬，己○○知該支票，係屬來路不明之贓物，雖覺不妥而未代為兌領，但仍基
    於牙保贓物及幫助詐領票款之犯意，向廖增杰應允願代為尋找人頭戶以兌現前揭
    支票。己○○旋即於當日與其友戊○○相約在臺中縣東勢鎮某處見面，並向戊○○稱其友人持有一紙九百餘萬元之工程款支票欲找人代為提示，若代為領取該筆
    款項，即可獲得五十萬元之報酬等情。戊○○亦覺該支票係來路不明之贓物，而
    不敢答應，並向己○○表示若有人願代為領款始再行告知。適因同日戊○○之友
    人丁○○向戊○○表示近日需款孔急，戊○○乃基於牙保贓物及幫助詐領票款之
    犯意，向丁○○轉述前揭情事。而丁○○明知前揭票據係屬來路不明之贓物，竟
    為獲取該筆可觀之報酬，旋即應允願在自己之存款帳戶代為提示兌現該筆九百餘
    萬元之款項。嗣後戊○○即向己○○表示其友人丁○○願意代為提示領款，己○○則電告乙○○已代為尋得提示票據之人，並相互約定於九十年十一月二十七日
    上午八時三十分許，在臺中縣政府前廣場見面。乙○○則與廖增杰共同基於意圖
    供行使之用而偽造有價證券之犯意聯絡，由乙○○駕車載廖增杰前往該處，並於
    到場等候之際，由廖增杰在車上取出前揭空白支票交予乙○○先行偽填面額為九
    百六十七萬八千元、發票日為九十年十一月二十三日等內容，而共同偽造該紙支
    票，完成具備必要記載事項使成為有流通性之有價證券。戊○○與丁○○搭車到
    場，己○○亦搭計程車到場，戊○○基於同前牙保贓物及幫助詐領票款之犯意，
    介紹丁○○與己○○認識後即先行離去。己○○亦基於同前牙保贓物及幫助詐領
    票款之犯意，介紹丁○○與乙○○等人認識，爾後乙○○亦駕車先行離去，並在
    附近等候廖增杰。而廖增杰則與丁○○、己○○共乘前揭計程車至臺灣銀行豐原
    分行（下稱豐原分行）附近之早餐店先食用早點，其間廖增杰將前揭已填載完成
    金額及發票日之支票取出交予丁○○，以利用丁○○不知該紙支票係屬偽造有價
    證券之情形，而行使該偽造之支票。丁○○則於明知該紙支票係屬來路不明之贓
    物之情形下，為圖謀獲取五十萬元之領款報酬，於向廖增杰收取該紙支票後，持
    至豐原分行申請開設帳號000000000000號之存款帳戶，並出於與廖
    增杰、乙○○共同為自己不法所有之意圖，將該紙支票存入其所有開設之前揭帳
    戶內提示，圖使銀行行員陷於錯誤而將第三人之款項交付。惟因該紙支票之受款
    人欄尚未填寫，該行行員無法受理而退還丁○○，丁○○遂將該紙支票交予廖增
    杰，由廖增杰在停置於早餐店等候搭載己○○前往他處之前揭計程車上，自行填
    載受款人為丁○○後，再度交予丁○○以持向豐原分行提示。迨至九十年十一月
    二十七日上午十時三十分許，丁○○仍基於同一之詐欺犯意，接續施用相同之詐
    術向銀行提示前揭支票時，豐原分行之行員以金額過大為由，向原請領該支票之
    部隊照會，而發現該紙支票係屬偽造者，旋即報警處理，丁○○因而未能得逞，
    並經警查獲丁○○後，循線獲悉上情。
二、案經臺中縣警察局豐原分局及豐原憲兵隊報請臺灣臺中地方法院檢察署檢察官偵
    查起訴。
    理      由
一、訊據上訴人即被告（以下稱被告）乙○○、丁○○均供承有前開事實，惟被告乙○○否認有偽造有價證券之動機，辯稱：不知其行為係犯偽造有價證券云云。被
    告丁○○否認知悉為贓物，辯稱：當初是要借錢，結果變成這樣，週轉向別人借
    錢，根本不懂支票有什麼問題云云。被告己○○、戊○○均矢口否認有牙保贓物
    之犯行，被告己○○辯稱：我是不知情，我只有看看而已，也不是說答應要幫忙
    ，我只知道是工程款，但是沒有看過那個票，什麼事情都不知道云云。被告戊○○辯稱：從頭到尾，己○○告訴我後，我只有告訴丁○○一次，沒有刻意去找他
    ，只是轉述而已云云。經查：
（一）被告乙○○於豐原憲兵隊供稱：「十一月二十六日凌晨十二時許廖增杰打電話
      給我約我至台中市○○路之合作金庫見面，並問我有無人頭戶供給使用，：：
      十一月二十七日早上八時許，廖增杰要我開車：：至豐原市之臺中縣政府前等
      己○○，等待期間，廖增杰拿出空白之國庫專戶支票叫我寫金額。」等語（見
      三九七號偵查卷第二○頁反面）；其於偵查中供稱：「（問：在接洽的過程中
      ，是否有看過本件支票？）我有看到過，看到時該支票是空白的支票。」：：
      他（指廖增杰）說該支票有問題才會找人頭，並說金額對方要他自行填寫。」
      （見二○八七二號偵查卷第一四一、一四二頁）金額、日期及戶名是廖增杰唸
      給我所填，當天是我載廖增杰過去，廖增杰拿支票給我寫（問：知悉是騙來，
      且係空白的，為何還代為填寫？）我不曉得這麼嚴重，「丁○○」三個字可能
      是廖增杰自己寫的」、「我有看到支票，看到的是空白支票（問：當初看到支
      票是空白支票，是否覺得奇怪？）他說該支票有問題才會找人頭，並說金額是
      對方要他自行填寫，廖增杰說要給我五十萬元請我去領，我不敢，就通知己○○這件事，請他幫忙再與我聯絡，他說有找到人。」、「當時我想說幫忙介紹
      人頭，應可分到錢，但沒說到數目多少，二十六日廖增杰沒拿支票給我看，是
      事後才拿空白支票給我看」等語（見九十年度偵字第二○八七二號第一五三頁
      ）；其於原審供稱：「直到九十年十一月二十七日上午九點到臺灣銀行的豐原
      分行領款我才知道他們找上丁○○，當天我們先在臺中縣政府的廣場碰面，然
      後四人分乘二部車（丁○○、謝勝鎮乘一輛，我搭載廖增杰乘一輛）過去銀行
      ，在過去銀行的途中，廖增杰才把支票拿給我看，我看到的支票是空白的，途
      中我們還去過早餐店，廖增杰有下車去另一輛車，我沒有下車坐在車上等，廖
      增杰就上了己○○的車，廖增杰可能是這時交付支票給丁○○的，丁○○就進
      去提領，廖增杰他們就在外面等，戊○○當天沒有去，當天只有丁○○進去銀
      行，其他人在外面等，當天也是我搭載廖增杰過去；在廣場前見面要去銀行前
      ，廖增杰拿支票給我看，我看到的是空白支票，本來是廖增杰要自行填寫，後
      來他問我字寫得漂不漂亮，我說還可以，廖增杰在廣場前的車上要我代為填寫
      金額、發票日，我按照他講的填寫金額九百六十七萬八千元、發票日九十年十
      一月二十三日，但領款人不是我寫的，填寫完就在廣場前的車上還給廖增杰，
      廖增杰在早餐店前將支票交給丁○○，丁○○進去提領後，我有看到丁○○有
      出來，警衛跟著追出來帶他進去銀行，我就自行開車離開，廖增杰當時還在己○○的車上。」等情（見原審卷第七○、七一頁），可見被告乙○○確有在支
      票上填寫發票日期、金額等，參與完成支票簽發之行為後，交還廖增杰交付丁○○用以行使之行為。並據證人楊宗霖於豐原憲兵隊詢問時稱：「：：為了清
      查高少尉任職迄今之帳目，所以作業時國庫支票本均放置辦公桌上（當時是由
      袁上尉保管）所以我於十一月十四日左右（詳細日期不確定）中午休息時間只
      剩下我一人時撕下了一張支票放置自己之身上，因為工作上需要，所以三級章
      亦放置於桌上，而我則利用十一月十五日下午作業沒人注意時，取出放置身上
      之空白支票蓋上三級章。」等語（見三九七號偵查卷第二五頁）。證人楊宗霖
      於原審證稱：「（問：是否曾經在你服役的部隊拿走一張國庫支票，票號是Ｂ
      Ｃ0000000？）有，我在部隊服役時，管領支票之軍官將支票丟在桌上
      ，我擅自取走其中一張，支票上面僅有蓋印鑑三級章，其他部分都是空白的，
      我撕下支票後有看到自由時報上刊登「存簿高收低售」的小廣告，後來以報上
      的電話聯絡上廖增杰，我告訴他我有一張國庫支票，並告訴他支票是我偷來的
      ，我不小心透露我服役的單位，他約我出去跟他見面，時間是交付支票前一個
      禮拜，地點在臺中市○○路家樂福的停車場，見面時只看到廖增杰本人，見面
      時他問我支票怎麼來的，我說支票是我偷撕下來的，我本來想將支票撕毀，但
      他說他有找人在附近跟拍，要我將支票交給他，否則他要向部隊檢舉我，他叫
      我回去好好考慮，交支票給廖增杰的時間是見面後之另一星期假日，地點在雙
      十路郵局對面的小公園，我沒見過在場的被告乙○○，見面時都是廖增杰獨自
      離去，沒看到有人搭載他，支票交給廖增杰時是空白支票，只有蓋三級章。」
      等語（見原審卷第六八、六九頁）。核與證人陸軍少尉預財官甲○○及陸軍上
      尉會審官袁惠玲、於警詢及偵查時分別證述之情節相符（見二○八七二號偵查
      卷第三六、三七、七五至八一頁），並有該紙支票扣案可資佐證。足認系爭支
      票確係國軍部隊所有之國庫專戶存款支票，於前揭時、地遭楊宗霖所竊取，原
      僅蓋用發票人之三級章，為尚未填載發票日及金額之空白支票，係屬贓物無疑
      。
（二）被告己○○於豐原憲兵隊供稱：二十六日中午，我朋友乙○○（綽號小張）約
      我十三時三十分許，於東勢郵局旁的紅茶店見面，當時乙○○帶二位友人（一
      為小陳即廖增杰），廖增杰對我說他有一張九百多萬元之工程款支票，希望我
      能找人頭代為提領，並期約事後會給領款的人頭五十萬元，二十七日，我和戊○○和我委託戊○○介紹之丁○○相約於九時許，在臺中縣政府前廣場見面，
      隨後戊○○即先行離去，而我和人頭丁○○，則仍在原地等待乙○○和小陳（
      廖增杰），半小時後，乙○○、小陳及其二位不知名之友人駕駛一部自用小客
      車到達，小陳便下車從皮包內取出一張面額九百多萬元之國軍支票交付給丁○○，並告知訴丁○○先行開戶，再將支票金額轉入帳戶內，然後提領五、六十
      萬元等語（見三九七號偵查卷第十六、十七頁）。被告戊○○於豐原憲兵隊供
      稱：十一月二十六日晚上，綽號勝哥（己○○）託我代他朋友小陳（廖增杰）
      提領一筆九百多萬元之工程款支票，當時我就馬上拒絕，他便叫我幫他另外找
      一個朋友去提領那張支票的金額，二十七日上午七時左右，我便帶了丁○○至
      台中縣政府廣場與勝哥見面，然後我就離去，：：。二十六日晚上，勝哥找我
      兌換支票時，便說事後願意給我五十萬元，當時我拒絕，後來我找了丁○○，
      他也是開同樣的條件，願於事成後給丁○○五十萬元等語。（見三九七號偵查
      卷十三、十四頁）。被告丁○○於豐原憲兵隊供稱：十一月二十五日晚上十八
    時許，「阿龍」（即戊○○）打電話找我，要我代為軋票領取工程款項，並要
      我到他租屋處詳談細節，同日下午九時許，我則與他在進化路與北屯路大排檔
      大樓會面，他說他朋友承包國軍工程，最近工程款已撥下來，請我代為領取，
      我還問他支票有無問題，他說絕無問題，我才答應代為軋票領取，二十七日上
      午八時三十分許，我與阿龍相約在縣政府前，然後阿龍要我和綽號小陳（指廖
      增杰，當日才認識）者同搭乘一輛計程車前往豐原分行，到達後小陳才拿支票
      給我，要我進去領，我拿支票向行員辦理提領時，銀行行員告訴我支票上受款
      人未指明及簽名無法提領，我就拿出去給小陳，小陳則表示要去國軍財務組辦
      理簽名，約過三十至四十分鐘後，小陳拿回一張署名「丁○○」我的簽名支票
      給我，再由我進去辦理提領，小陳（廖增杰）則在外面等我等語（見第二○八
      七二號偵查卷第二四頁反面、二五頁）可見被告己○○、戊○○均知該張支票
      如果兌領成功，將可獲得一筆為數可觀之傭金作為報酬。依常理而言，若非不
      法取得之盜贓，斷無於提示後，輕易給予鉅額報酬之理，其二人仍輾轉推介，
      尋找人頭提示該支票，自有明知為贓物而牙保，及幫助他人詐領票款之行為。
（三）扣案之系爭支票於被告丁○○向銀行提示時，業已遭無製作權人擅自偽填金額
      及發票日等必要記載事項，而其上之發票日及金額係被告乙○○所填寫，另受
      款人丁○○部分則係廖增杰所為等情，已據被告乙○○供稱：「在廣場前見面
      要去銀行前，廖增杰拿支票給我看，我看到的是空白支票，本來是廖增杰要自
      行填寫，後來他問我字寫得漂不漂亮，我說還可以，廖增杰在廣場前的車子上
      要我代為填寫金額、發票日，我按照他講的填寫金額九百六十七萬八千元、發
      票日九十年十一月二十三日，：：廖增杰在早餐店前將支票交給丁○○，：：
      。」等語（見原審卷第七○、七一頁）；被告己○○供稱：「丁○○就進去銀
      行，其間丁○○有從銀行出來，拿支票還給廖增杰，我有聽到他說沒有抬頭不
      行，廖增杰有上去計程車拿皮包，就在計程車上填寫，當時我人在早餐店吃早
      點，後來廖增杰說好了將支票交給丁○○，這些過程我都在，我有看到，丁○○又進去銀行領，：：。」等語（見原審卷第七二頁）；被告丁○○供稱：「
      我沒有填載支票的受款人，當天是我一個人進去銀行，廖增杰交支票給我的時
      候，只欠缺受款人的名字沒寫，其他部分都已經填妥，我去開戶的時候，銀行
      小姐說沒有名字不行開戶，我就將支票拿去還給廖增杰，他叫我在銀行門口等
      ，他拿去一下子又將支票拿回來銀行門口給我，我不曉得他在何處填寫受款人
      。」等語（見原審卷第七二頁），互核相符。自堪認前揭支票係經廖增杰及乙○○共同偽造後，交給被告丁○○負責提示無訛。足見被告乙○○不僅對於系
      爭支票原為欠缺發票日、金額之空白支票知之甚詳，並且參與填載該張支票必
      要記載事項而完成偽造有價證券之犯行。另被告丁○○則確實親見而知悉前揭
      票據原屬未填寫受款人之支票，其後係廖增杰自行填載受款人為丁○○，並未
      持回國軍之財政單位補行填寫等情。可見被告丁○○亦知系爭支票來源不明，
      應屬盜贓之物，竟為圖獲取鉅額報酬，仍予收受提示，其有收受贓物之犯意，
      且被告丁○○持前開支票前往銀行提領，圖使銀行承辦人員陷於錯誤而交付財
      物，就詐欺部分，其與被告乙○○及廖增杰均有為自己不法所有意圖之犯意聯
      絡，及行為分擔之情形，至為明顯。
（四）綜上所述，本件系爭支票為楊宗霖至軍中盜取之贓物，原僅蓋有所屬單位人員
      之三級章，尚未填載發票日及金額，係屬空白支票，被告乙○○與廖增杰共謀
      尋找人頭提領，並先後經由知悉該支票為贓物之己○○、戊○○轉介亦知悉為
      贓物，並具有共同為自己不法所有意圖犯意聯絡之被告丁○○，被告己○○、
      戊○○亦曾先後到場介紹被告丁○○與被告乙○○及廖增杰認識，再由被告乙○○填載發票日及金額，使該支票具備有價證券之要式後，交由廖增杰轉交被
      告丁○○前往銀行提領。依通常之經驗法則，以該支票金額高達九百餘萬元，
      且廖增杰言明提領之後，將給予人頭戶五十萬元之鉅額報酬可知，若該支票為
      合法取得者，何以廖增杰不自行提領，反而要四處尋找人頭，並應允鉅額報酬
      ？又如係合法取得之工程款支票，則該支票應早已記載完備，何須臨時方行填
      載日期、金額，又豈有將並無實際承包工程之丁○○姓名填載於該支票之領款
      人之理，在在均足顯示被告等均知系爭支票為不法取得之贓物無疑。是被告等
      所辯，均無可採。本件事證明確，被告等犯行，均堪認定。
二、核被告乙○○所為，係犯刑法第二百零一條第一項之偽造有價證券罪；被告己○○、戊○○所為，均係犯刑法第三百四十九條第二項之牙保贓物罪及刑法第三十
    條、第三百三十九條第三項、第一項之幫助詐欺未遂罪；被告丁○○所為，係犯
    刑法第三百四十九條第一項之收受贓物罪、刑法第三百三十九條第三項、第一項
    之詐欺取財未遂罪。被告乙○○偽造有價證券後進而行使，其行使之低度行為應
    為偽造之高度行為所吸收，不另論罪。又行使偽造有價證券本身即含有詐欺之性
    質，被告乙○○不另論以詐欺罪，併予敘明。就偽造有價證券部分，被告乙○○
    與廖增杰間，有犯意聯絡及行為分擔；就詐欺部分，被告丁○○與被告乙○○及
    廖增杰間，有犯意聯絡及行為分擔，均為共同正犯。被告丁○○先後二次持系爭
    支票前往銀行提領之行為，係為遂行其單一犯罪目的而為，應屬接續犯。被告丁○○已著手於詐欺行為之實行而不遂，應依刑法第二十六條前段，減輕其刑。公
    訴意旨認被告己○○涉犯刑法第二百零一條第一項、第二項之罪嫌，惟查被告己○○雖知悉該支票係屬贓物，然並無經手或收受該支票，更未參與偽造或提領該
    支票之構成要件之行為，僅係居間介紹人頭代為提領而已，亦無證據證明其知悉
    該支票係屬偽造而仍予行使之行為，應不構成偽造或行使有價證券之犯行，又無
    積極證據足以證明其與被告乙○○及廖增杰有何犯意聯絡及行為分擔之情形，亦
    難認為其與該二人為共同正犯；公訴意旨又認被告戊○○涉有刑法第三十條、第
    二百二零一條第二項犯幫助行使偽造有價證券之犯行，惟查被告戊○○亦僅知悉
    該支票為贓物，尚不知其為偽造之有價證券，其介紹人頭提領，亦難謂有何幫助
    行使偽造有價證券之犯行；公訴意旨另認被告丁○○係犯刑法第二百零一條第二
    項行使偽造有價證券罪嫌，惟查被告丁○○於收受該支票時，該支票已經為被告
    乙○○、廖增杰偽造完成，而依被告乙○○、己○○、戊○○等所述，亦難證明
    被告丁○○確已知悉該支票係屬偽造之有價證券，又無證據證明其與被告乙○○
    或廖增杰間，有何犯意聯絡或行為分擔之情形，自不得論以共同行使偽造有價證
    券罪。準此，被告己○○、戊○○、丁○○論罪部分，均應變更檢察官之起訴法
    條。公訴意旨對被告丁○○收受贓物部分，雖漏未於起訴書中引用收受贓物之條
    文，惟其於事實欄內既已明確記載被告丁○○乃向廖增杰收取前揭支票之事實，
    復於理由欄中論述被告丁○○對該紙票據係屬贓物等情有所認識，則應認收受贓
    物部分業經起訴，本院自得併予審理。被告己○○、戊○○所犯牙保贓物及幫助
    詐欺未遂罪，各係一行為所觸犯二罪名，為想像競合犯，應從一重以牙保贓物罪
    處斷。又被告丁○○所犯收受贓物及詐欺未遂二罪，有方法結果之牽連犯關係，
    應從一重以詐欺未遂罪處斷。被告乙○○於八十二年間因竊盜及違反麻醉藥品管
    理條例等案件，經台灣台中地方法院以八十二年易字第一八六二號分別判處有期
    徒刑二年，刑前強制工作三年及有期徒刑四月，並定應執行有期徒刑二年一月，
    刑前強制工作三年，嗣經本院於八十二年六月九日上訴駁回確定，於八十五年十
    二月三十日送監執行，而於八十六年八月十三日假釋出獄；其後於假釋期間，復
    因竊盜及恐嚇取財案件，經台灣台中地方法院於八十七年六月十三日以八十七年
    度易字第二二四○號分別判處有期徒刑一年及十月，並定應執行有期徒刑一年八
    月確定，於八十八年十二月三十一日執行完畢；嗣因前開案件撤銷假釋，再執行
    殘刑一年一月十九日，而自八十九年一月一日起接續前案執行，甫於九十年一月
    二十三日執行完畢。被告戊○○（原名彭兆宏）曾有多次違反麻醉藥品管理條例
    前科，經法院判處有期徒刑，已執行完畢，其又於八十九年間犯竊盜罪，經本院
  判處有期徒刑一年二月，並經最高法院判決駁回其上訴確定，於九十年六月十日
    執行完畢，均有台灣台中地方法院檢察署刑案資料查註紀錄表及台灣高等法院被
    告全國前案記錄表在卷可稽，被告乙○○、戊○○於有期徒刑執行完畢後，五年
    以內再犯本件有期徒刑以上之罪，均為累犯，均應依法加重其刑。本件原審對於
    被告乙○○、丁○○部分，以其二人罪證明確，予以論罪科刑，固非無見。惟查
    被告乙○○曾有多次犯罪前科，素行不良，且其參與之犯罪情節非輕，原審量以
    有期徒刑三年十月，稍嫌過寬，不足懲儆；又對於被告丁○○部分，疏未就其詐
    欺未遂部分予以論科；對於被告己○○、戊○○部分，誤為其二人無罪之諭知，
    均有未洽。被告乙○○、丁○○上訴否認犯罪，雖無理由。惟檢察官上訴指摘原
    判決不當，則有理由，應由本院將原判決撤銷改判。爰審酌被告乙○○有多次犯
    罪前科、素行不良、其參與涉案程度非輕，及被告己○○、戊○○、丁○○犯罪
    之動機、目的、手段，系爭支票為國庫專戶支票，被偽造之金額甚鉅，若非銀行
    承辦人員警覺性高，察覺有異，及時向原機關照會而阻止，極可能造成國庫之重
    大損失，自不宜輕縱，及被告等犯罪後之態度等一切情狀，分別量處如主文第二
    項至第五項所示之刑，並就被告己○○、戊○○部分諭知易科罰金之折算標準。
    扣案之票號ＢＣ0000000號、帳號○二五一三六號、發票人為袁惠玲、吳
    廣源及李德康、面額為新台幣九百六十七萬八千元、發票日為九十年十一月二十
    三日之支票一張，係屬偽造之有價證券，應依刑法第二百零五條之規定宣告沒收
    。
據上論結，應依刑事訴訟法第三百六十九條第一項前段、第三百六十四條、第二百九
十九條第一項前段、第三百條，刑法第二十八條、第二百零一條第一項、第三十條、
第三百三十九條第三項、第一項、第三百四十九條第一項、第二項、第五十五條、第
二百零五條、第四十七條、第二十六條前段、第四十一條第一項前段、第二百零五條
，罰金罰鍰提高標準條例第一條前段、第二條，判決如主文。
本案經檢察官陳惠珠到庭執行職務。
中      華      民      國      九十二  年      十      月      九      日
                                臺灣高等法院臺中分院刑事第五庭
                                      審判長法  官  袁  從  楨
                                            法  官  姚  勳  昌
                                法  官  郭  同  奇
右正本證明與原本無異。
乙○○部分得上訴。
丁○○、己○○、戊○○部分，檢察官得上訴，被告不得上訴。
如不服本判決應於收受送達後十日內向本院提出上訴書狀，其未敘述上訴之理由者並
得於提起上訴後十日內向本院補提理由書（均須按他造當事人之人數附繕本）。
                                            書記官  陳  玫  伶
中      華      民      國      九十二  年      十      月      十五    日
附錄論罪科刑法條
刑法第二百零一條
意圖供行使之用，而偽造、變造公債票，公司股票或其他有價證券者，處三年以上十
年以下有期徒刑，得併三千元以下罰金。
行使偽造、變造之公債票、公司股票或其他有價證券或意圖供行使之用收集或交付於
人者，處一年以上七年以下有期徒刑，得併科三千元以下罰金。
刑法第三百三十九條
意圖為自己或第三人不法之所有，以詐術使人將本人或第三人之物交付者，處五年以
下有期徒刑、拘役或科或併科一千元以下罰金。
以前項方法得財產上不法之利益或使第三人得之者，亦同。
前二項之未遂犯罰之。
刑法第三百四十九條
收受贓物者，處三年以下有期徒刑、拘役或五百元以下罰金。
搬運、寄藏、故買贓物或為牙保者，處五年以下有期徒刑、拘役或科或併科一千元以
下罰金。
因贓物變得之財物，以贓物論。
                                                                        Ａ


司法院資訊處製作；財團法人民間司法改革基金會備份。
